臺灣高等法院花蓮分院刑事判決　　　　　　　　　　　九十四年度上訴字第九六號
　　上　訴　人　
　　即　被　告　甲○○
　　選任辯護人　王政琬律師
右上訴人即被告因違反森林法等案件，不服臺灣花蓮地方法院九十三年度訴字第二二
六號中華民國九十四年三月二十二日第一審判決（起訴案號：臺灣花蓮地方法院檢察
署九十三年度偵字第二二七０號，及移
號），提起上訴，本院判決如左：
    主  文
上訴駁回。
甲○○緩刑參年。
    事  實
一、甲○○基於意圖為自己不法所有之概括犯意，先於民國（下同）九十三年七月六
    日中午十二時許，夥同具有犯意聯絡之成年友人莊朝文（另案於本院審理中）駕
    駛車號為Ｑ四－九二九九號自小客車，前往位在花蓮縣光復鄉○○○○○道路九
    公里又五百公尺處，由謝忠淵承包之檳榔園。其二人即共同持用莊朝文所攜帶足
    供兇器使用之砍草刀一支，竊割謝忠淵所有之檳榔約五千粒（價格共約新臺幣一
    萬元）後，予以收納至飼料袋內而得手。嗣為謝忠淵雇用之工人王柄沂於該日下
    午四時許目擊後，通知謝忠淵前往圍捕及報警，始查悉上情，並當場扣得上開砍
    草刀一支。
二、另甲○○之成年友人鍾建雲（業經判決有罪確定），因於九十三年九月二十二日
    ，在花蓮縣瑞穗鄉瑞祥村吉祥庭院溫泉前之草叢中，發現一批前遭不詳人士自花
    蓮縣玉里事業區第二十八林班地內竊取，且經切割完整之紅檜木共六十六塊（材
    積共計二點三七六一立方公尺，檢察官於起訴書中誤載為二三七六一立方公尺，
    茲更正之）隱匿其中。鍾建雲遂先向不知情之友人陳嘉斌以使用十二個鐘頭，租
    金為新臺幣（下同）六千元之代價，租用車號為ＷＪ－四五三號之貨車；再開車
    前往甲○○住處，以有「好康」為由，邀同承前竊盜犯意之甲○○。兩人乃基於
    意圖為自己不法所有之犯意聯絡，共同於同年月二十四日凌晨二時許，駕駛前開
    貨車至上開地點後，以徒手方式竊取前揭紅檜木共六十六塊得手。嗣因警方接獲
    線報，而於同日上午六時二十分許，在花蓮縣光復鄉○○路光豐農會超商旁查獲
    。
三、案經花蓮縣警察局鳳林分局報告臺灣花蓮地方法院檢察署檢察官偵查起訴，及臺
    灣花蓮地方法院檢察署檢察官移送併案審理。
    理  由
一、按被告以外之人於審判外之言詞或書面陳述，除法律有規定者外，不得作為證據
    ；被告以外之人於檢察事務官、司法警察官或司法警察調查中所為之陳述，與審
    判中不符時，其先前之陳述具有較可信之特別情況，且為證明犯罪事實存否所必
    要者，得為證據；被告以外之人於審判外之陳述，除前開情形外，經當事人於審
    判程序同意作為證據，法院審酌該言詞陳述或書面陳述作成時之情況，認為適當
    者，亦得為證據；刑事訴訟法第一百五十九條第一項、第一百五十九條之二、第
    一百五十九條之五第一項，分別定有明文。本案卷證除證人黃萬發（即行政院農
    業委員會林務局花蓮林區管理處玉里工作站瑞穗區巡視員）、謝忠淵、王柄沂於
    警詢所為之陳述，經被告之選任辯護人反對具有證據能力外，其餘均為被告及其
    選任辯護人肯認具有證據能力（見原審卷第八十五頁）。而證人黃萬發、謝忠淵
    於原審所為之陳述，與其二人於警詢中所言並無不符；另證人王柄沂則未於原審
    作證，且為兩造當事人捨棄傳喚（見原審卷第一百四十三頁）。揆諸前揭規定，
    上開三人於警詢所為之陳述不具證據能力。至於其餘證人於審判外所為之陳述，
    本院經審酌後，認各該陳述作成時之情況並無不當，既經兩造當事人肯認具有證
    據能力，依法自得作為判斷本案之證據，合先敘明。
二、右開事實欄一、部分之事實，業據上訴人即被告（以下簡稱被告）甲○○在本院
    坦承不諱，核與證人謝忠淵於原審所證相符，並有卷附現場照片數幀、砍草刀一
    把扣案可稽。另右開事實欄二、部分之事實，亦據被告甲○○在本院直認不諱，
    核與證人鍾建雲、陳嘉斌於原審所證相符，並有贓物材積調查表乙紙、保管條二
    紙、攝有被告搬運地點與紅檜木六十六塊之照片數幀，及行政院農業委員會林務
    局花蓮林區管理處玉里工作站檢附之花蓮縣玉里事業區第二十八林班遺留贓物價
    格查定書、森林被害告訴書、森林被害報告單、被害場所調查表、贓物材積調查
    表、座標圖、森林內失竊現場照片各乙份在卷可證。綜上所述，被告確實分別夥
    同莊朝文、鍾建雲竊取上開物品無誤；本件事證已臻明確，被告之犯行堪以認定
    ，應予依法論科。
三、查被告使用之砍草刀一支，質地銳利堅硬，客觀上足以對他人之生命、身體造成
    危險，係屬兇器；是核被告所為，分別係犯刑法第三百二十一條第一項第三款之
    攜帶兇器竊盜罪、同法第三百二十條第一項之普通竊盜罪。檢察官於起訴書中，
    認被告竊取紅檜木之犯行，係犯森林法第五十二條第一項第四款、第六款之使用
    車輛、結夥二人竊取森林主產物罪；惟森林法所規定之竊取森林主產物罪，其目
    的在於保護森林資源，如竊取尚未與森林分離之森林主產物，固應依森林法處罰
    。然本件被告竊取者，乃先遭他人盜伐後隱匿於上開地點之森林主產物，該主產
    物既已與森林分離，已為獨立之動產，即應依刑法第三百二十條第一項之竊盜罪
    處罰；是檢察官上開起訴法條尚有未洽，惟起訴之社會事實同一，本院自應予審
    理，並變更起訴法條如上。被告與共犯莊朝文、鍾建雲之間，分別有犯意之聯絡
    及行為之分擔，應論以共同正犯。被告前後所為兩次竊盜犯行，時間緊接、觸犯
    構成要件相同之罪名，顯係基於概括犯意反覆為之，應依連續犯之規定論以較重
    之攜帶兇器竊盜罪，並依法加重其刑。檢察官雖未就被告竊取檳榔之犯行起訴，
    然此部分與起訴之犯罪事實既然有連續犯之裁判上一罪關係，業如前述；且經檢
    察官函請併案審理，本院自應一併予以審究，併予敘明。
四、原審因依上開法律規定，再審酌被告無前科記錄、素行尚佳，及其所竊物品之價
    值、家庭狀況等一切情狀，量處有期徒刑十月。並敘明扣案之砍草刀兩支，其中
    一支刀鋒較窄者，為共犯莊朝文所有，此業據其自承在卷（見原審卷第一百三十
    頁），既認定該把砍草刀為供被告與共犯莊朝文犯罪所用之物，應依刑法第三十
    八條第一項第二款之規定宣告沒收；至於扣案之另一把砍草刀，不能證明為供被
    告及共犯莊朝文犯罪所用之物，與刑法規定之沒收要件不符，而不宣告沒收。經
    核認事用法及量刑，均無不當。被告提起上訴並無理由，應予駁回。然查被告甲
    ○○前未曾受有期徒刑以上刑之宣告，有臺灣高等法院被告全國前案紀錄表附卷
    可稽。且其所竊之物品均已歸還被害人，又於本院坦承犯行，是上訴人即被告經
    此教訓，當知警惕而無再犯之虞。再考量其父及子女均為殘障，而其配偶為大陸
    人士（分有殘障手冊及入出境證在卷可佐），常需返回大陸地區；其父及子女確
    有由其照護之必要，故本院認其所宣告之徒刑以暫不執行為適當，爰併予宣告緩
    刑三年，以勵自新。
據上論斷，應依刑事訴訟法第三百六十八條、第三百六十四條，刑法第七十四條第一
款，判決如主文。
本案經檢察官翟光軍到庭執行職務。
中　　　華　　　民　　　國　　九十四　　年　　　六　　　月　　　二　　　日
                                    審判長法官　吳鴻章
                                          法官  黃永祥
                                          法官  林德盛
右正本證明與原本無異。
本件被告不得上訴。
檢察官如不服本判決，應於送達後十日內，向本院提出上訴狀。其未敘述理由者，並
應於提出上訴狀後十日內向本院補提理由狀 (須附繕本)。
                                        書記官　劉夢蕾
中　　　華　　　民　　　國　　九十四　　年　　　六　　　月　　　二　　　日
附錄本判決論罪之法律條文：
刑法第三百二十一條第一項第三款
犯竊盜罪而有左列情形之一者，處六月以上五年以下有期徒刑：
三、攜帶兇器而犯之者。
